臺灣高等法院臺南分院刑事判決　 99年度上重更(一)字第250號
上　訴　人　陳錫卿
即　被　告
選任辯護人　扶助律師蘇文奕
上列上訴人因違反毒品危害防制條例案件，不服臺灣臺南地方法
院九十七年度訴字第二二八三號中華民國九十九年三月三十日第
一審判決（起訴案號：臺灣臺南地方法院檢察署九十七年度偵字
第二八○三號、五○五○號），提起上訴，經判決後，最高法院
第一次發回更審，本院判決如下：
    主    文
原判決關於陳錫卿運輸第一級毒品及應執行刑部分，均撤銷。
陳錫卿共同販賣第一級毒品，累犯，處有期徒刑拾年，褫奪公權
陸年。扣案如附表編號5所示之第一級毒品海洛因，沒收銷燬；
毒品外包裝及如附表編號1至4所示物品，均沒收。
    事    實
一、陳錫卿有贓物、毒品、恐嚇取財、竊盜等前科，曾因施用毒
    品罪經臺灣雲林地方法院判處有期刑六月確定，於民國九十
    四年六月二十日執行完畢。詎仍不思悔悟，明知海洛因係毒
    品危害防制條例第二條第二項第一款所列管之第一級毒品，
    未經許可，不得非法持有、販賣及運輸，陳錫卿仍於九十五
    年十二月六日，在雲林縣麥寮鄉某處，向許高壽購買新臺幣
    （下同）二十萬元第一級毒品海洛因一兩（約重三七．五公
    克），成交付款後，因許高壽本身無大量現貨，且本身亦需
    向不詳年籍姓名綽號「王仔」之上游盤商購入毒品，遂與陳
    錫卿協議，由陳錫卿前往桃園找「王仔」接洽，並取回許高
    壽向「王仔」購買之第一級毒品海洛因。陳錫卿明知許高壽
    係意圖販賣而向「王仔」購入海洛因，仍基於幫助之犯意，
    於翌（七）日中午許，前往桃園市向該名男子取得海洛因共
    約二三○．五公克（內含陳錫卿向許高壽購買而應交貨予陳
    錫卿之部分），並在桃園體育場後門處，搭乘劉炎倍所駕駛
    之車牌790-MU號計程車欲返回雲林縣。同日十二時三十分許
    ，行經桃園市○○路○段二三六號「臺灣優力向陽加油站」
    處，為跟監之海岸巡防總局中部地區巡防局查緝隊查獲，並
    自陳錫卿隨身攜帶之黑色背包內，查獲以報紙包裹之海洛因
    一大包（內分裝成二小包，毛重分別為三八．六五公克、一
    九一．七五公克，驗餘總淨重為二二五．七二公克），而得
    悉上情。
二、案經海岸巡防總局中部地區巡防局及雲林縣警察局虎尾分局
    分別報請臺灣臺南地方法院檢察署檢察官偵查起訴。
    理    由
壹、程序方面
一、本案僅審理檢察官起訴書犯罪事實欄編號一之(3)起訴被告之
    事實；原起訴書犯罪事實欄編號一之(1)(2)部分，業經判處罪
    刑確定；編號一之(4)部分，業經判決無罪確定，均非本案審
    理範圍。
二、按被告以外之人於審判外之言詞或書面陳述，除法律有規定
    者外，不得作為證據，刑事訴訟第一百五十九條第一項定有
    明文；又被告以外之人於審判外之陳述，雖不符前四條（即
    刑事訴訟法第一百五十九條之四至之四）之規定，而經當事
    人於審判程序同意作為證據，法院審酌該言詞陳述或書面陳
    述作成時之情況，認為適當者，亦得為證據，復為同法第一
    百五十九條之五第一項所明定。本件被告以外之人於審判外
    之陳述，均經檢察官、被告及辯護人於本院審理中表示同意
    作為本案之證據（本院更一卷第一○二頁背面），本院審酌
    該言詞及書面陳述作成時之情況，核無違法取證或其他瑕疵
    ，認為以之作為證據為適當，均有證據能力。
貳、實體方面
一、上開事實，業據被告陳錫卿分別於九十六年四月二十日、六
    月十二日於警詢及檢察官偵查中供稱：「（本隊九十五年十
    二月七日於桃園查獲你所有的一級毒品海洛因毛重二三○．
    五公克之查扣證物為誰所有?） 那是許高壽所有，因為我也
    有向許高壽購買一兩海洛因，所以許高壽叫我去拿回來給他
    」、「（九十五年十一月二十五日二十三時四十九分你說你
    那天是跟『駱駝』《指許高壽》購買海洛因二十萬元？）是
    我跟他買一兩，他都打電話問我有無海洛因，當天我們在電
    話裡談妥價錢後，林良進就來我在虎尾的租屋處收錢，收了
    二十萬元，許高壽答應我說在九十五年十二月七日去桃園拿
    毒品給我，後來是我自己去拿」（見雲林地檢署九十五年度
    偵字第六○三六號卷第二八至二九頁）。於原審九十八年一
    月二十二日準備程序中供稱：「犯罪事實三部分（按即本件
    犯罪事實），我承認我有去拿毒品，裡面有部分是我的，許
    高壽是叫我去找那個人拿。我是去那裡跟他買，我不知道這
    樣是運輸毒品」（見原審卷(一)第三一至三二頁）；於本院上
    訴審供稱：「我有到桃園去買毒品，係先已向許高壽買好，
    貨到時至桃園拿貨，是買二十五萬元，其餘是許高壽的，託
    我帶回雲林。被查獲的毒品裡面有二小包，小的那包是我花
    二十五萬元買的，其餘是許高壽的」、「運輸毒品罪部分（
    指原審就本件犯罪事實判決運輸毒第一級毒品罪部分），我
    認罪」（見本院上訴卷第四六頁背面、第一六二頁背面）。
    復於本院更一審供稱：「許高壽說我拿八十一萬元去桃園向
    『王仔』買這部分不實在，都是許高壽自己跟上游聯絡的，
    他只是叫我去將毒品拿回來」、「（如何知道許高壽有在販
    賣海洛因？）因為我們是朋友，知道他有在販賣。（九十七
    年十二月六日你向許高壽買多少海洛因？）一兩，二十五萬
    元。（不是一兩算二十萬元嗎？）一兩是算我二十五萬元，
    但我自己去桃園拿的話，他就算我二十萬元。（他叫你去桃
    園拿海洛因算你二十萬元，是否也要你將他的毒品海洛因拿
    回來？）他的意思可能是如此，但他沒有交待我把他的也拿
    回來這樣的話。（你買一兩的海洛因，是否要買回來賣的？
    ）不是，我是買回來與我女朋友一起用的」。「（你與你女
    朋友的工作、行業？）我們開釣魚場供人家釣魚。（你們開
    釣魚場的收入如何？）一個月最多的時候有十五、六萬元，
    最少的時候是四、五萬元。（十二月六日晚上七點十一分這
    通電話，是你跟許高壽的通話內容，有何意見？《提示原審
    卷一第六八頁通訊監聽譯文》）沒有意見。（許高壽在電話
    中有說：『他會拿五張給你，你拿五張回來』，是否就是交
    待你拿全部的海洛因回來，除了你的部分，也包括他的部分
    ？）是的，意思就是如此。（他另外在電話中說：『你上去
    ，我算匯去了』，是什麼意思？）他說他把錢匯去給上手了
    。（他是否叫你去拿全部的海洛因回來，順便拿八十一萬元
    讓你交給上手？）沒有。我與上手完全沒有聯絡，上手都是
    許高壽在聯絡的，許高壽叫我去桃園在那邊等，他才叫上手
    跟我聯絡，然後上手才過來交海洛因給我。（上手如何確認
    要與他交接的人就是你？）上手會打電話給我問我在哪裡，
    到了以後他會問我是否是駱駝《許高壽》的朋友，我說是，
    他就交海洛因給我。（他交海洛因給你，你有無拿現金或其
    他東西給他？）都沒有」各等語明確（見本院更一卷第一三
    六頁背至一三七頁背面）。
二、雖許高壽於原審九十八年五月二十一日審理時，就其與陳錫
    卿購買之金額、數量如何決定、何人與上游聯絡等事實，供
    詞反覆，惟就被告前往桃園係為購買第一級毒品海洛因，並
    帶回與許高壽依兩人出資購買之比例分得毒品等情，則屬一
    致（見原審審理筆錄）。參酌被告於九十五年十二月六日已
    抵達桃園欲取貨，惟似懷疑現場有警方埋伏而臨時取消，延
    至翌（七）日才取貨，有許高壽（持用0000000000號電話）
    、陳錫卿（持用0000000000號電話）及桃園毒品上手（持用
    0000000000號電話）間之行動電話通聯譯文在卷可稽（見原
    審卷(一)第五六至六二頁、六五至七三頁）。另佐以許高壽販
    賣一兩毒品海洛因予被告後，又委託被告前往桃園取回數量
    更龐大之海洛因，顯非僅供吸食之用，益見許高壽確係意圖
    販賣海洛因毒品獲取利潤，而購入大量海洛因，應屬無疑。
    被告向許高壽購買一兩第一級毒品海洛因後，明知許高壽係
    意圖販賣而向桃園毒品上手「王仔」購入之第一級毒品海洛
    因，仍基於「取回自己向許高壽購買之海洛因」及「幫助許
    高壽販入海洛因」之犯意，前往桃園向毒品上手「王仔」取
    得海洛因共約二三○．五公克（內含陳錫卿向許高壽購買而
    應交貨予陳錫卿之部分），完成許高壽意圖販賣而販入海洛
    因之犯罪構成要件行為，亦堪認定。
三、被告於九十五年十二月七日中午許取得由海洛因，並在桃園
    體育埸後門處，搭乘劉炎倍所駕駛車牌790-MU號計程車欲返
    回雲林縣，同日十二時三十分許，行經桃園市○○路○段二
    三六號「臺灣優力向陽加油站」處，為跟監之海岸巡防總局
    中部地區巡防局查緝隊查獲，並由被告隨身攜帶之黑色背包
    內，查獲以報紙包裝之第一級毒品海洛因一大包（內分裝成
    二小包，驗餘總淨重為二二五．七二公克、空包裝重五．九
    八公克），並有海岸巡防總局中部地區巡防局搜索扣押目錄
    表（見警卷(三)第十七頁）、法務部調查局調科壹字第095230
    53780號鑑定書（見雲林地檢署九十五年度偵字第六○三六
    號卷第十六頁）及證物照片（見警卷(三)第十九至二十二頁）
    等在卷供參。此外，復有如附表所示行動電話等物扣案可佐
    ，事證明確，被告之犯行洵堪認定。
四、按刑法上之幫助犯，固以幫助他人犯罪之意思而參與犯罪構
    成要件以外之行為而成立，惟所謂以幫助他人犯罪之意思而
    參與者，指其參與之原因，僅在助成他人犯罪之實現者而言
    ，倘以合同之意思而參加犯罪，即係以自己犯罪之意思而參
    與，縱其所參與者為犯罪構成要件以外之行為，仍屬共同正
    犯，又所謂參與犯罪構成要件以外之行為者，指其所參與者
    非直接構成某種犯罪事實之內容，而僅係助成其犯罪事實實
    現之行為而言，苟已參與構成某種犯罪事實之一部，即屬分
    擔實施犯罪之行為，雖僅以幫助他人犯罪之意思而參與，亦
    仍屬共同正犯（最高法院二十七年上字第一三三三號判例、
    九十五年十二月十二日第二十二次刑事庭會議決議）。
    被告向許高壽購買一兩第一級毒品海洛因後，明知許高壽係
    意圖販賣而向桃園毒品上手「王仔」購入第一級毒品海洛因
    ，仍前往桃園向「王仔」取得海洛因共約二三○．五公克（
    內含陳錫卿向許高壽購買而應交貨予陳錫卿之部分），完成
    許高壽意圖販賣而販入海洛因之犯罪構成要件行為，其縱非
    與許高壽基於販賣海洛因之共同犯意聯絡，僅係基於「取回
    自己向許高壽購買之海洛因」及「幫助許高壽販入海洛因」
    之犯意而為，然就許高壽意圖販賣而購入海洛因之犯行，仍
    屬共同正犯，自應依法論科。
五、被告行為後，毒品危害防制條例業於九十八年五月二十日修
    正公布，同年月二十二日生效（司法院98.6.29院台廳刑一
    字第0980014643號函示，應依中央法規標準法第十三條規定
    ，自公布日起算至第三日起發生效力）。比較新舊法規定：
  (一)修正前第四條第一項規定：「製造、運輸、販賣第一級毒品
    者，處死刑或無期徒刑；處無期徒刑者，得併科新臺幣一千
    萬元以下罰金」；修正後規定為：「製造、運輸、販賣第一
    級毒品者，處死刑或無期徒刑；處無期徒刑者，得併科新臺
    幣二千萬元以下罰金」，對被告較為不利。
  (二)修正前第十七條規定：「犯第四條第一項至第四項、第五條
    第一項至第四項前段、第六條第一項至第四項、第七條第一
    項至第四項、第八條第一第一項至第四項、第十條或第十一
    條第一項、第二項之罪，供出毒品來源，因而破獲者，得減
    輕其刑」；修正後同條第一項規定：「犯第四條至第八條、
    第十條或第十一條之罪，供出毒品來源，因而查獲其他正犯
    或共犯者，減輕或免除其刑」、第二項規定：「犯第四條至
    第八條之罪於偵查及審判中均自白者，減輕其刑」，以修正
    後之規定對被告較為有利。
  (三)法律之適用應整體綜合比較後，採最有利於被告之原則適用
    ，非可割裂為之。修正後新法雖採較重之併科罰金刑，然因
    被告於偵查及審判中均自自，並供出前手因而查獲其他共犯
    （詳後述），有毒品危害防制條例第十七條減刑規定之適用
    ，綜合比較結果，仍應依刑法第二條第一項但書規定，適用
    修正後之新法，對被告較為有利。
六、查海洛因為毒品危害防制條例第二條第一項第一款所列之第
    一級。核被告所為，係犯毒品危害防制條例第四條第一項之
    販賣第一級毒品罪，被告基於幫助許高壽販入海洛因之犯意
    ，參與許高壽意圖販賣而購入第一級毒品海洛因之構成要件
    行為，與許高壽均為共同正犯；其取得海洛因毒品，完成販
    入行為後，坐車回程途中方為警查獲，應論以販賣第一級毒
    品既遂罪。
    另按毒品危害防制條例第四條所稱之「運輸」毒品，係指單
    純運輸毒品並無他項目的者而言，若係意圖營利基於販賣毒
    品目的之犯意，於國內甲地販入後，從事運送至國內乙地出
    售之行為，應認該搬運輸送毒品之行為，包含於販賣行為之
    內，仍僅成立販賣毒品罪（最高法院九十七年台上字第一二
    四九號判決）。本件被告向「王仔」取得其本人（向許高壽
    ）購買之海洛因及許高壽向「王仔」購買之海洛因毒品後，
    帶回交付許高壽途中為警查獲，雖同時具有「持有」及「運
    輸」第一級毒品之行為，然均已為共同販賣第一級毒品之高
    度行為所吸收，不另論罪。檢察官認被告犯毒品危害防制條
    例第四條第一項之運輸第一級毒品罪，尚有未洽，惟因社會
    基本事實相同，起訴法條應予變更。
七、被告曾因施用毒品罪經臺灣雲林地方法院判處有期刑六月確
    定，於九十四年六月二十日執行完畢，有臺灣高等法院被告
    前案紀錄表可稽，其受有期徒刑之執行完畢後五年內，故意
    再犯本件有期徒刑以上之罪，為累犯，除販賣第一級毒品之
    法定本刑為死刑、無期徒刑部分依法不得加重外，其餘部分
    應依刑法第四十七條第一項規定加重其刑。
    被告於偵查中已承認本件犯罪，業如前述，其在原審審理中
    雖供稱：「我承認我有去拿毒品，裡面有部分是我的，許高
    壽是叫我去找那個人拿。我是去那裡跟他買，我不知道這樣
    是運輸毒品」等語（見原審卷(一)第三十一、三十二頁）；惟
    按毒品危害防制條例第十七條第二項所謂自白，乃是對自己
    之犯罪事實全部或主要部分為肯定供述之意，至於行為人之
    行為應如何適用法律，則屬法院就所認定之事實，本於職權
    而為法律上之評價，並不以被告自承所犯之罪名為必要；況
    被告於本院審理中，已表明承認犯罪（見本院上訴卷第九九
    頁背面、一六二頁背面；更一卷第一○○頁背面、一三二頁
    背面、一三六頁背面），自已符合毒品危害防制條例第十七
    條第二項之規定，應依法減輕其刑。
    另查，本院上訴審就被告是否有供出毒品前手，因而查獲其
    他正犯或共犯之情形，向檢警機關函詢結果，據臺灣雲林地
    方法檢察署以九十九年七月十四日雲檢家正九五偵二二六七
    字第20407號函覆：「本署九十五年度偵字第二二六七號許
    高壽毒品危害防制條例案，係依陳錫卿證述而查獲許高壽」
    ，並檢附該署九十五年度偵字第二二六七號起訴書一份供參
    （見本院上訴卷第一一五至一一八頁）；該案件並經本院以
    九十七年度上重訴字第三九一號及最高法院九十八年度台上
    字第八三三號，認定許高壽販賣毒品海洛因予陳錫卿，判決
    許高壽有罪確定在案，有刑事判決可資查考（見本院上訴卷
    第一四六至一五八頁）。
    行政院海岸巡防總局中部地區巡防局亦以九十九年七月十五
    日雲林機字第0990008799號函，檢附承辦員警廖永順製作之
    職務報告書，內載：「本局雲林機動查緝隊於民國九十九年
    十二月七日查獲陳錫卿涉嫌運輸一級毒品海洛因乙案，經陳
    錫卿供述毒品來源為『許高壽』男子購得，針對『許高壽』
    所犯運輸毒品海洛因案之偵辦結果如下：本隊於陳錫卿詢問
    筆錄中供述並指證毒品來源係向許高壽綽號『駱駝』男子所
    購得，案經本隊循線報請臺灣雲林地方法院檢察署正股擴大
    偵辦，偵辦期間實施通訊監察作業及配合行動蒐證均掌握許
    嫌不法犯行，於九十六年四月二十九日俟時機成熟持臺灣雲
    林地方法院檢察署正股拘票赴桃園國際機埸將許高壽拘提到
    案，並依毒品危害防制條例罪嫌（詳如許高壽刑事案件移送
    書影印本一份）移送臺灣雲林地方法院檢察署偵辦」等意旨
    明確（見本院上訴卷第一二○至一二九頁）。
    雖承辦員警廖永順於九十八年五月二十一日原審審理時證稱
    ：「（那你怎麼知道陳錫卿跑去桃園運輸海洛因？）這個部
    分是通訊監察反應回來，說有訊息顯示許高壽以電話通知陳
    錫卿，請他上去桃園接洽。... 」（見一審卷(一)第二三六頁
    背面），惟同日審理中，廖永順亦供稱：「我們注意到陳錫
    卿的部分是在偵辦一個國際走私販毒集團，有一位提供陳錫
    卿毒品的老闆當時在大陸那邊以國際電話跟他聯絡，許高壽
    於九十六年四月有拘提到案，因為當時還不知道他那位老闆
    叫許高壽，... 」等語明確（見一審卷(一)第二三五頁），足
    認被告確有供出毒品來源，因而查獲其他共犯許高壽之情形
    ，自應依毒品危害防制條例第十七條第一項規定，遞減輕其
    刑。
八、原審以被告之犯行事證明確，予以論罪科刑，固非無見。惟
    查：(一)被告本件所為，係犯毒品危害防制條第四第一項之販
    賣第一級毒品罪，原審論以同條項之運輸第一級毒品罪，尚
    有未洽；(二)被告本件犯罪，有「於偵查及審判中自白」，並
    有「供出毒品來源，因而查獲其他共犯」之情形，應依毒品
    危害防制條例第十七條第二項、第一項規定，遞減輕其刑；
    原判決未予審酌適用，亦有未妥。被告上訴意旨以此指摘原
    判決不當，為有理由，應由本院將該部分判決予以撤銷改判
    ，定應執行刑部分，已失所附麗，應併予撤銷。
    茲審酌被告前科素行，本件犯罪之動機、目的、手段，販賣
    毒品戕害施用者身心、危害國民健康及社會風氣之程度，及
    事後坦認犯行，態尚稱良好度等一切情狀，量處有期徒刑十
    年，並依刑法第三十七條第二項規定，宣告褫奪公權六年。
    扣案如附表編號5 所示第一級毒品海洛因，屬違禁物，雖有
    部分為共犯許高壽所有，仍應依毒品危害防制條例第十八條
    第一項前段規定，全部沒收銷燬；毒品外包裝，係用於包裹
    毒品，防止裸露、潮濕，以便帶販賣，併依同條例第十九
    條第一項規定宣告沒收；其餘扣案如附表所示門號00000000
    00號MOTOROLA牌行動電話一支、包裝海洛因毒品之報紙一張
    、夾鍊袋一個及黑色背包一個，均係被告所有供本件犯罪所
    使用之物，已據其供明在卷，亦應依同條例第十九條第一項
    規定沒收。至於扣案之門號0000000000號行動電話一支（PA
    NCHPG3900、IMEI：000000000000000、S/N：GJAKP011606、
    SIM：0000000000000000960-5）及現金三萬六千七百元，並
    無證據證明與本件犯罪有關，不另為沒收之諭知。
據上論斷，應依刑事訴訟法第三百六十九條第一項前段、第三百
六十四條、第二百九十九條第一項前段、第三百條，毒品危害防
制條例第四條第一項、第十七條第一項、第二項、第十八條第一
項前段、第十九條第一項，刑法第十一條、第二條第一項、第二
十八條、第四十七條第一項、第三十七條第二項判決如主文。
本案經檢察官王碧霞到庭執行職務。
中    華    民    國   100    年    1     月    27    日
                  刑事第三庭    審判長法  官  陳義仲
                                      法  官  蔡勝雄
                                      法  官  楊清安
以上正本證明與原本無異。
如不服本判決應於收受送達後10日內向本院提出上訴書狀，其未
敘述上訴理由者，並得於提起上訴後10日內向本院補提理由書（
均須按他造當事人之人數附繕本）「切勿逕送上級法院」。
                                      書記官  蔡蘭櫻
中    華    民    國   100    年    1     月    27    日
附錄本案論罪科刑法條：
毒品危害防制條例第四條第一項：
製造、運輸、販賣第一級毒品者，處死刑或無期徒刑；處無期
徒刑者，得併科新臺幣二千萬元以下罰金。
附表：（扣案物品)
┌──┬─────┬───────┬─────┬────────┐
│編號│物品及數量│沒收或暨銷燬之│應適用法條│備            註│
├──┼─────┼───────┼─────┼────────┤
│ 1  │報紙一張  │沒收          │毒品危害防│供販賣毒品犯罪所│
│    │          │              │制條例第19│用之物          │
│    │          │              │條第1 項  │                │
├──┼─────┼───────┼─────┼────────┤
│ 2  │夾鍊袋一個│沒收          │同上      │同上            │
│    │          │              │          │                │
├──┼─────┼───────┼─────┼────────┤
│ 3  │黑色背包一│沒收          │同上      │同上            │
│    │個        │              │          │                │
├──┼─────┼───────┼─────┼────────┤
│ 4  │行動電話一│沒收          │同上      │同上            │
│    │支        │              │          │廠牌:MOTOROLA   │
│    │          │              │          │號碼:0000000000 │
├──┼─────┼───────┼─────┼────────┤
│ 5  │第一級毒品│沒收銷燬之    │毒品危害防│毛重230.4公克   │
│    │海洛因    │              │治條例第18│淨重225.72公克  │
│    │          │              │條第1項   │                │
└──┴─────┴───────┴─────┴────────┘